臺灣橋頭地方法院橋頭簡易庭民事判決
                                     111年度橋簡字第10號
原      告  盧美珠  

被      告  黃韋綺  
訴訟代理人  連文田  
上列當事人間損害賠償事件，經本院刑事庭裁定移送前來（110
年度交簡附民字第305 號），本院於民國111 年3月17日言詞辯
論終結，判決如下：
    主      文
被告應給付原告新臺幣（下同）11,841元，及自民國（下同）11
0 年9 月22 日起至清償日止，按週年利率百分之五計算之利息
。
原告其餘之訴駁回。
本判決關於原告勝訴部分得假執行，但被告如以11,841元為原告
預供擔保，免為假執行。
原告其餘假執行之聲請駁回。
    事實及理由
一、原告主張：被告於109 年12月25日上午9 時許，駕駛車牌號
    碼000-0000 號自用小客貨車（下稱甲汽車）沿高雄市大社
    區大順街由南往北方向行駛途經該路與大聖街交岔路口（下
    稱系爭路口）時，本應注意行經無號誌交岔路口應減速慢行
    ，作隨時停車之準備，而依當時情況，並無不能注意之情事
    ，竟疏未注意及此即貿然駛入系爭路口，致撞擊適騎乘車牌
    號碼000-000號普通輕型機車（下稱乙機車）沿大聖街由西
    往東方向駛入路口之伊而使人車倒地（下稱系爭事故），因
    此受有頭部外傷併腦震盪、頭皮撕裂傷約5公分、胸壁及背
    部挫傷、左手挫傷、右膝淺擦傷之傷害（下稱系爭傷害）。
    伊因系爭傷害已支出醫療費用5,100 元、往來車資11,200元
    、藥品費28,500元、機車修理費15,650元、看護費60,000元
    ，並受有薪資損失90,000元、非財產上損害70,000 元，合
    計280,450元，為此依侵權行為法律關係提起本件訴訟。聲
    明：被告應給付原告280,450元及自起訴狀繕本送達翌日起
    至清償日止按年息5%計算之利息，並願供擔保請准宣告假執
    行。
二、被告則以：原告就系爭事故應負「未注意行經無號誌之交岔
    路口應減速慢行，作隨時停車之準備，且遇「停」字之標字
    ，車輛至此必須停車再開，亦應注意支線道車應暫停讓幹線
    道車先行」肇事主因之與有過失責任，伊亦得以甲汽車因此
    所受損害之修理費22,200元主張抵銷，而原告就系爭事故
　　已領取強制汽車責任保險金4,290元，自應予以扣除，且其
    請求項目、金額多為無據等語，資為抗辯。
三、本院之判斷：
　㈠按因故意或過失，不法侵害他人之權利者，負損害賠償責任
    ，民法第184 條第1 項前段定有明文。原告主張被告於上揭
    時地因有未注意行經無號誌交岔路口應減速慢行，作隨時停
    車之準備之過失，致撞擊伊所騎乘之乙機車而發生系爭事故
    ，使伊受有系爭傷害等情，有本院110 年度交簡字第1680號
    刑事簡易判決可稽，被告於此亦不爭執（卷第26頁），堪認
    原告主張為真實。則被告就系爭事故之發生既有過失，原告
    復因此受有系爭傷害，被告自應就原告因此所受損害負賠償
    責任。
　㈡次按不法侵害他人之身體或健康者，對於被害人因此喪失或
    減少勞動能力或增加生活上之需要時，應負損害賠償責任。
    又不法侵害他人之身體、健康、名譽、自由、信用、隱私、
    貞操，或不法侵害其他人格法益而情節重大者，被害人雖非
    財產上之損害，亦得請求賠償相當之金額，民法第193 條第
    1項、第195 條第1 項前段分別定有明文。又慰藉金之賠償
    須以人格權遭遇侵害，使精神上受有痛苦為必要，其核給之
    標準固與財產上損害之計算不同，然非不可斟酌雙方身分資
    力與加害程度，及其他各種情形核定相當之數額。被告因上
    開過失傷害行為，應負侵權行為損害賠償責任，已如上述，
    原告自得依上開規定請求被告賠償。爰就原告各項請求，審
    核如下：
　　⑴醫療費用部分：原告主張其因系爭傷害，已支出醫療藥費
      共5,100元，業據提出費用收據為證，而核此中關於義大
      醫院就診所支出之3,600元部分（附民卷第36至39頁），
      係原告因系爭傷害增加支付之必要醫療費用，此部分請求
      固應予准許，惟其至回生中醫診所診治部分，依義大醫院
      診斷證明書記載：「於109年12月26日辦理出院，須回門
      診追蹤」、「...於110年12月28日至整形外科門診 複診
      ，於110年1月5日門診拆線，宜門診追蹤治療」等語（附
      民卷第34至35頁），以診治醫生提出之出院後續醫療建議
      中，並未包含中醫治療項目，原告復未提出其他證據證明
      確有從事中醫治療之必要性，尚難認中醫診所醫療費用為
      回復系爭傷害之必要醫療支出，原告請求被告給付中醫門
      診費用支出1,500元，不應准許。
　　⑵就醫車資部分：
　　　原告自109年12月26日起至110年1月27日止共至義大醫院
      門診7次，支出計程車車資4,200元，有門診收據、車資證
      明可稽（附民卷第36至43頁），核之原告所受腦震盪等傷
      勢暨其所在地之大社至義大醫院之交通便利性，本院認原
      告確有搭乘計程車往返該院之必要，所支出之交通費即屬
      因本件事故所增加生活上需要，此部分請求應予准許。至
      原告請求往返回生中醫診所之計程車車資7,000元部分，
      因該診治並非回復系爭傷害之必要醫療，此之支出不應准
      許。
　　⑶療養藥品部分：
　　  原告固主張因系爭傷害購買療養藥品、內傷中藥粉共花費
      28,500元云云，惟其所提統一發票僅記載「中藥」、「藥
      品」字樣，無足認與其所受傷勢之療養有關及其治療之必
      要性，此之請求尚屬無據。
　　⑷機車修理費部分：
　　  查原告就乙機車之修理費已支出15,650元之零件費，有估
      價單可稽（附民卷第8至9頁），惟系爭機車之修復，既以
      新零件更換受損之舊零件，自應將所更換零件材料費用之
      折舊部分予以扣除。又依行政院所頒固定資產耐用年數表
　　  及固定資產折舊率之規定，機車之耐用年數為3 年，依平
　　  均法計算其折舊結果，每年折舊率為3 分之1 ，再參酌營
　　  利事業所得稅查核準則第95條第6 項規定「固定資產提列
      折舊採用定率遞減法者，以1 年為計算單位，其使用期間
      未滿1 年者，按實際使用之月數相當於全年之比例計算之
      ，不滿1 月者，以1 月計」，以系爭機車係91年1 月出廠
      （卷第26頁），計至109 年12 月受損時，已使用逾耐用
      年限，故原告之機車修復費用僅得請求零件之殘值即3913
      元〔計算式：殘價＝取得成本÷（耐用年數＋1 ），即15,650
      ÷（3+1 ）＝3,913 元，以下元以下均四捨五入〕，逾此範
      圍，即非有理。
　　⑸看護費用部分：
　　  原告固主張因系爭傷害需人看護30天，已支出看護費用60
      ,000元云云，惟原告所受傷勢並無明顯影響自理生活能力
      ，無看護之必要，此經其就診之義大醫院函覆在卷（卷第
      67頁），是原告於109年12月26日急診手術出院後，應無
      由專人看護之必要。惟原告於同月25日上午9時30分至該
      院急診後即進行手術縫合，且因頭部外傷併腦震盪而有觀
      察必要，至翌日11時30分始行出院，有診斷證明可稽（附
      民卷第34頁），此傷後入院急診觀察之1日期間，應有由
      他人照護之需要，然依其傷勢應仍有部分自理能力，自以
      半日看護、協助為適當，依現今看護行情計算，原告應得
      請求1,500元，逾此即無理由。
　　⑹薪資損失部分：
　　  原告主張其因系爭傷害計3個月無法工作，受有薪資損資9
      0,000元云云，惟依義大醫院診斷證明書記載，原告於傷
      後宜休養2週，於110年1月27日門診後係建議休養2週不宜
      負重工作（附民卷第33至34頁），依原告自承其原係幫人
      從事清潔環境、煮飯之工作，每日工資1,000元（卷第26
      頁），核此既非須負重之工作，依醫囑，原告因系爭傷害
      無法工作之期間應僅為2週。審酌原告於事發時年67歲（4
      2年9月生），仍應認有相當之勞動能力，暨其所提薪資證
      明為每日1,000元（卷第29頁）與最低基本工資相去未遠
      ，其出院後之不能工作損失應得準此為據。如此，其薪資
      損失即為14,000元（1,000×14），逾此不應准許。
　　⑺精神慰撫金部分：
　　  查原告因系爭傷害已多次就醫接受門診治療，有上開診斷
      證明書可憑，其精神上自應受有相當痛苦，可堪認定。本
      院審酌原告為國小畢業，現從事清潔工作，名下無財產；
      被告為大學畢業，從事會計，名下有汽車1 部，此為兩造
      所不爭，並有稅務電子閘門財產所得資料明細表在卷可憑
      （見本院卷證物袋），暨原告所受傷害等一切情狀，認原
      告請求賠償7 萬元之精神慰撫金適為適當，應予准許。
　　綜上，原告得請求之金額共97,213元。
　㈢又按損害之發生或擴大，被害人與有過失者，法院得減輕賠
    償金額或免除之，民法第217 條第1 項定有明文。再者，汽
    車行駛至無號誌或號誌故障而無交通指揮人員指揮之交岔路
    口，支線道車應暫停讓幹線道車先行，道路交通安全規則第
    102 條第1 項第2款定有明文，另「停」標字，用以指示車
    輛至此必須停車再開，道路交通標誌標線號誌設置規則第11
    7 條亦有規定。查系爭路口為無號誌交岔路口，寬僅6.6 公
    尺之大聖街未劃設分隔線，於交岔路口前並劃有停止線及「
    停」標字，而大順街則為南北雙向道，有道路交通事故現場
    圖可稽（見電子卷證警卷第49頁），是大聖街行向之車輛於
    行至系爭路口時，依上開規定，應先停止於系爭路口前後，
    讓大順街之幹道車優先通行後方得續行，惟依上開圖示，系
    爭事故發生後，被告所駕駛之甲汽車為頭北尾南停置在大順
    街北向車道內，車尾距系爭路口中心點9.2公尺，原告所騎
    乘之乙機車於撞擊後，則頭西南尾東北停於系爭路口之大順
    街南向車道內，前輪距路口中心點約2.8公尺，系爭路口內
    則無任何煞車痕跡。以乙機車並未留有煞車痕跡，且倒臥位
    置亦未逾其行向之大順街南向車道，顯見原告係於直行至路
    口中心附近時，未經煞車即撞及甲汽車，則原告於事發前顯
    未先停止於大聖街之系爭路口前，讓幹道車之甲汽車先行方
    為續行甚明。準此，原告於行經系爭路口時原當注意停車讓
    行，且亦能注意，竟未及注意及此即貿然前行，致生系爭事
    故，顯有行駛至無號誌交岔路口，未依標誌暫停讓幹線道車
    先行之與有過失，可堪認定。承上，被告及原告就系爭事故
    之發生既均有過失，審酌原告於行至無號誌交岔路口時應停
    車再開且讓幹道車先行，應為系爭事故之肇事主因，而被告
    未減速慢行，作隨時停車之準備，為肇事次因，以及其等注
    意義務之輕重等一切情狀，本院認被告就系爭事故之發生應
    負30% 之過失責任，原告應負70% 之過失責任，較為適當，
    則被告請求依上開過失比例減輕其賠償金額，自為有據。準
    此，經減輕被告賠償金額之70﹪為計算結果，原告得請求之
    金額即為29,164元（97,213元×30%）。
　㈣再按保險人依本法規定所為之保險給付，視為被保險人損害
    賠償金額之一部分，被保險人受賠償請求時，得扣除之，強
    制汽車責任保險法第32條定有明文。原告已領取責任保險金
    4,290元，有強制險醫療給付費用彙整表可佐（卷第37頁）
    ，經扣抵上開原告可請求之金額後，其得請求者即為24,874
    元。
　㈤末按二人互負債務，而其給付種類相同，並均屆清償期者，
    各得以其債務，與他方之債務，互為抵銷，民法第334條第1
    項定有明文。被告主張甲汽車因原告之與有過失而遭撞擊受
    損，車主黃俊源已支出修理費22,200元，並將該損害賠償請
    求權讓與伊，伊主張與上開應賠償金額抵銷等語，已提出維
    修明細、債權讓與同意書為據（卷第59、63頁），以此損害
    賠償請求權既未在禁止抵銷之列，其請求抵銷自屬有據。而
　　查，甲汽車之修理費用分別為零件11,000元、工資11,200元
    ，有，惟該車之修復，既以新零件更換受損之舊零件，自應
    將所更換零件材料費用之折舊部分予以扣除。又依行政院所
    頒固定資產耐用年數表及固定資產折舊率之規定，汽車之耐
    用年數為5 年，依平均法計算其折舊結果，每年折舊率為5 
    分之1 ，而甲汽車係92年4 月出廠，此經本院查閱行車執照
    無誤（卷第43頁），則計至109 年12月受損時，早已使用逾
    耐用年限5 年以上，故其修復費用僅得請求零件之殘值即1,
    833 元〔計算式：殘價＝取得成本÷（耐用年數＋1），即11,00
    0÷（5+1 ）＝1,833 元，以下元以下均四捨五入〕及不予折舊
    之工資11,200元共13,033 元，逾此範圍，即非有理。準此
    ，經以此金額與原告得請求之24,874元為扣抵後，原告可請
    求之金額即為11,841元。
五、綜上所述，原告依侵權行為之法律關係，請求被告應給付11
    ,841元，及自起訴狀繕本送達翌日即110 年9 月22 日（見
    附民卷第45頁）起至清償日止按年息5 ﹪計算之利息，為有
    理由，應予准許，逾此部分之請求，則屬無據，應予駁回。
    又本件事證已臻明確，兩造其餘攻擊或防禦方法及所用之證
    據，經本院斟酌後，均認不足影響本判決結果，爰不再逐一
    論列，附此敘明。
六、本件係依民事訴訟法第427條第2項規定適用簡易訴訟程序所
    為之判決，依民事訴訟法第389條第1項第3款規定，就原告
    勝訴部分，應依職權宣告假執行，毋庸再命原告提供擔保。
    至原告敗訴部分，其訴既經駁回，則其假執行之聲請亦失所
    附麗，應併予駁回，並依同法第392 條第2 項規定，依職權
    宣告被告如為原告預供擔保，免為假執行。
七、據上論結，本件原告之訴為一部有理由、一部無理由，爰判
    決如主文。

中　　華　　民　　國　　111 　年　　3 　　月　　30　　日
          　　　　橋頭簡易庭  法　　　官  黃宏欽
以上正本係照原本作成。
如不服本判決，應於送達後20日內，向本院提出上訴狀並表明上
訴理由，如於本判決宣示後送達前提起上訴者，應於判決送達後
20日內補提上訴理由書（須附繕本）。
中　　華　　民　　國　　111 　年　　3 　　月　　30　　日
      　　　　　　　　　　　　書　記　官  楊明月